【裁判字號】    92,簡上,189
【裁判日期】    921013
【裁判案由】    侵占
【裁判全文】
臺灣板橋地方法院刑事判決                        九十二年度簡上字第一八九號
    上  訴  人
    即  被  告  甲○○
右列上訴人因侵占案件，不服本院九十一年度重簡字第三三九號中華民國九十二年三
月三十一日第一審判決（聲請簡易判決處刑案號：九十一年度偵字第一五八八二號）
，提起上訴，本院管轄之第二審合議庭判決如左：
    主  文
原判決撤銷。
甲○○意圖為自己不法之所有，而侵占遺失物，處罰金伍仟元，如易服勞役，以佰
元折算壹日。
    事  實
一、甲○○於民國九十年十二月下旬間某日，在不詳之地點，拾獲廖文彬所遺失之其
    本人所簽發、付款人為香港上海匯豐銀行有限公司建國分行、票號三五七
    三號、發票日為九十一年一月十日、面額新台幣（下同）二萬二千元之支票一紙
    後，竟意圖為自己不法之所有，予以侵占入己，並於九十一年一月二日持上開支
    票至新竹國際商業銀行公西分行提示，因該紙支票業經掛失止付，而為警循線查
    獲上情。
二、案經臺北縣政府警察局新莊分局報告臺灣板橋地方法院檢察署檢察官偵查後聲請
    以簡易判決處刑。
    理  由
一、訊之被告甲○○固不諱於九十年十二月下旬間某日取得前開支票，惟矢口否認有
    何上開犯行，辯稱：前開支票係客戶向伊購買化妝品所交付的，伊有向該名客戶
    要過其個人資料，但其說不方便給伊，故伊無法提供該人之姓名及年籍資料，伊
    並不知道那是他人遺失之支票云云，嗣在本院審理時又改稱：伊當初拿到的並非
    卷內所附支票云云。然查：
  (一)被告於九十一年一月二日在其新竹國際商業銀行公西分行帳戶內所提示之支票，
    票號為三五七三號、發票日為九十一年一月十日、發票人帳號為一一七三
    三四、面額為二萬二千元、付款行代號為八一－八三號，有被告提出之存
    摺暨所附代收票據記錄表在卷可稽，經核該紙支票之記載事項與本件被害人廖文
    彬所遺失之支票記載事項相符，並有支票影本一紙附卷可查，是被告空言否認其
    所提示之支票非被害人廖文彬申報掛失止付之支票云云，不足採信，合先敘明。
  (二)又前開支票係被害人廖文彬所遺失，業據被害人廖文彬在警詢時指述綦詳，其指
    稱：伊不知確實遺失支票之時間，伊係於九十一年一月十日發現支票遺失，即於
    當日至匯豐銀行建國分行掛失止付，伊不認識被告，與其沒有任何關係，也沒有
    將支票出借他人之情事等語。此外，復有遺失票據申報書、票據掛失止付通知書
    、掛失止付票據提示人資料報表及支票暨退票理由單等影本各一份在卷可憑。從
    而，堪認前開支票確係被害人廖文彬所遺失無訛。
  (三)再被告雖以前開情詞置辯，並以如後述理由二之上訴意旨為由提起上訴，惟查，
    被告在警詢時先則供稱：當伊接到銀行退票通知後，伊有告知該名女子，其即到
    伊店裡付現金二萬二千元給伊，其有告訴伊那紙支票是撿到的，因其有付清款項
    ，所以伊就未再多問，事後伊將那紙支票隨手丟棄云云，嗣在所提上訴狀又改稱
    ：於前開支票遭退票後，伊於黃小姐來電確認支票是否兌現及取貨時間時，即告
    知支票已遭止付之事，其則表示將於取貨及領贈品時以現金將支票換回，嗣其依
    約為之，故伊並未懷疑黃小姐所持支票之來源，亦不可能詢問支票為何無法兌現
    之原因云云，參互以觀，其對於所謂客戶黃小姐究有無告知支票來源及支票之去
    向一事，前後供述並不一致，已難遽予採信；況被告既然對於交易對象黃小姐之
    真實姓名、年籍資料、聯絡方式均不知曉，僅該名黃小姐可與其為單向聯絡，足
    見被告與該黃小姐間並不熟稔，而該黃小姐所交付之支票又非被告所謂之公司票
    ，且支票之發票人又為廖文彬，非客戶黃小姐本人，被告於收受時竟無何徵信之
    舉措，如詢問支票來源，或要求背書，而逕行交付價值逾二萬元之貨品予黃小姐
    ，殊與交易常情有違，孰能置信？
  (四)又本院依被告聲請傳訊證人即其同事乙○○，其在本院調查時證稱：被告在拿支
    票交給客戶前，並沒有跟伊確認後再交付，伊無法確定與上開支票是否為同一張
    等語，是依其證述，尚無從證明該黃小姐有以現金二萬二千元向被告換回上開支
    票一事，自難為有利於被告之認定。
  (五)綜上所述，被告既持有被害人廖文彬所遺失之前開支票並為付款之提示，而其所
    辯失實，無非避就卸責之詞，不足採信，堪認前開支票確係由被告拾獲後予以侵
    占入己。是本件事證明確，被告上開犯行，洵堪認定，應予依法論科。
二、核被告所為，係犯刑法第三百三十七條之侵占遺失物罪。被告上訴意旨雖指稱：
    被告係以直銷方式銷售公司產品，於九十年十二月間，一名黃小姐向被告訂購二
    萬四千七百七十五元之化妝品，於同年十二月下旬在公司交付產品時，黃小姐以
    前開支票及部分現金支付貨款，因黃小姐交付被告之支票係一公司票，其上記載
    並無任何疏漏，被告認為支票應無問題，於數日後即存入被告在新竹國際商業銀
    行之帳戶託收，詎嗣經銀行通知被告前開支票已遭掛失止付，並要求領回支票。
    被告若涉有侵占罪嫌，實不可能將支票存入自己帳戶，而留下相關犯罪事證。又
    前開支票遭退票後，被告於黃小姐來電確認支票是否兌現及詢問當初未備妥之產
    品及贈品之取貨時間時，即告知止付一事，其則表示將於取貨時以現金二萬二千
    元將支票換回，嗣其依約為之，是被告並未懷疑黃小姐所持支票之來源，亦不可
    能詢問支票為何無法兌現之原因，而被告當時根本不知警方已在偵辦此案，無法
    知悉應留下黃小姐之資料以證明並未涉案，況被告平日係以路訪方式拓展客戶群
    ，因保護隱私權之故，客戶大多不願留下完整姓名及聯絡資料，故被告對於客戶
    真實姓名為何無法判斷，是原審判決率爾認定被告涉有侵占罪嫌，實嫌速斷云云
    。惟查，被告前開辯解，委不足採，已如前述，是原審以被告罪證明確，予以論
    罪科刑，固非無見，然原判決既係以被告意圖為自己不法之所有，而侵占遺失物
    ，援引刑法第三百三十七條予以論罪科刑，則依該條規定僅得科以罰金刑，詎原
    審竟判處拘役十五日，如易科罰金，以三百元折算一日，適用法則顯有不當，是
    上訴人上訴意旨否認犯罪，雖無理由，然原判決既有如上述違法可議之處，自應
    由本院管轄之第二審合議庭撤銷改判。爰審酌被告之素行、犯罪動機、所生危害
    及犯罪後未坦承犯行，顯見尚無悔意等一切情狀，量處如主文所示之刑，並諭知
    易服勞役之折算標準，以示懲儆。
據上論斷，應依刑事訴訟法四百五十五條之一第一項、第三項、第三百六十九條第一
項前段、第三百六十四條、第二百九十九條第一項前段，刑法第三百三十七條、第四
十二條第二項，罰金罰鍰提高標準條例第一項前段、第二條，判決如主文。
本案經檢察官游鉦添到庭執行職務。
中      華      民      國    九十二    年      十      月     十三     日
                                      臺灣板橋地方法院刑事第九庭
                                          審判長  法  官  蔡  新  毅
                                                  法  官  黎  錦  福
                                                  法  官  王  士  珮
右正本證明與原本無異。
本件不得上訴。
                                                  書記官  程  欣  怡
中      華      民國    九十二    年      十      月     十三     日
附錄本件論罪科刑法條全文：
中華民國刑法第三百三十七條
意圖為自己或第三人不法之所有，而侵占遺失物、漂流物或其他離本人所持有之物者
，處五百元以下罰金。（罰金倍數已依罰金罰鍰提高標準條例提高為十倍）


司法院資訊處製作；財團法人民間司法改革基金會備份。
